【裁判字號】    95,簡上,108
【裁判日期】    951030
【裁判案由】    清償借款
【裁判全文】
臺灣臺北地方法院民事判決             95年度簡上字第108號
上  訴  人  丙○○
                        之3號
被上訴人    華僑商業銀行股份有限公司
法定代理人  甲○○
訴訟代理人  丁○○
上列當事人間請求清償借款事件，上訴人對於中華民國94年12月
14日本院臺北簡易庭94年度北簡字第37065號第一審判決提起上
訴，本院於95年10月16日言詞辯論終結，判決如下：
    主  文
原判決關於命上訴人給付部分及訴訟費用之裁判均廢棄。
上開廢棄部分，被上訴人在第一審之訴駁回。
第一、二審訴訟費用由被上訴人負擔。
    事實及理由
一、被上訴人起訴主張：
（一）上訴人於民國94年1月11日向其借款新台幣（下同）36萬
      元，除簽有華僑銀行消費性借款契約（下稱系爭契約），
      亦簽發如附表所示本票以供擔保，約定借款期限自94年1
      月12日起至96年1月12日止，並負擔6萬元之帳務管理費，
      再以每月為一期，按期清償l0,000元，若有遲延履行時，
      上訴人即喪失期限利益。詎上訴人自94年3月起即未依約
      清償，依約即應一次清償所欠債務33萬元。為此，依系爭
      契約及票款請求權提起本訴。
（二）上訴人申辦借款時，被上訴人曾查詢戶政事務所上訴人之
      身分證有無遺失，戶政事務所稱無，且被上訴人另請上訴
      人提供其他資料，上訴人皆能提供。況被上訴人卷內申請
      時資料均相符，被上訴人都是按照程序來做等語。
二、上訴人則以：其未向被上訴人借款，被上訴人所提出之身分
    證影本上之身分證字號雖為上訴人身分證字號，惟身分證上
    照片非其本人之照片，其身分證有遺失過，不知何人拿去申
    辦借款等語資為抗辯。
三、本件被上訴人於原審聲明：上訴人應給付被上訴人33萬元，
    及自94年3月13日起至清償日止，按年息6％計算之利息。原
    審除利息請求外，為上訴人敗訴之判決，上訴人不服提起本
    件上訴，於本院聲明：（1）原判決不利上訴人部分廢棄，
    （2）第一項廢棄部分，被上訴人第一審之訴駁回。被上訴
    人於本院則聲明上訴駁回。
四、得心證之理由：
（一）被上訴人就其上開主張，固提出消費性借款契約、本票及
      授權書、消費性貸款申請書、授信撥貸登錄單、印鑑卡等
      件為證，然上訴人辯稱並未向被上訴人借款，契約書、申
      請書、本票及授權書上「丙○○」之簽名均非其所簽，身
      分證影本上之照片亦非其本人等語。茲應審酌者厥為上訴
      人是否應對系爭借款負清償責任？
（二）按當事人主張有利於己之事實者，就其事實有舉證之責任
      ，民事訴訟法第277條前段有明文規定。上訴人否認於上
      開貸款申請書、借款契約、本票及授權書上簽名，則被上
      訴人對於上訴人向被上訴人申辦上借款一事，應負舉證之
      責。依被上訴人提出本件借款申請時借款人留存之身分證
      影本一紙觀之（見本院卷第26頁），其上之照片與上訴人
      本人現持有之身分證照片（見本院卷第38頁），以肉眼觀
      之即可看出二者並不相同；而被上訴人提出匯款明細表（
      見本院卷第41頁），除「楊政贏」之姓名外，尚有「乙○
      ○」之姓名；又本院依被上訴人聲請，向台中商業銀行三
      重分行調取楊政贏在該行之開戶身分證影本及印鑑證明，
      經該行檢送身分證影本至本院，經核對結果，確實與被上
      訴人申請文件內所附身分證影本上之「楊政贏」之照片不
      同，亦有台中商業銀行三重分行檢附之身分證影本在卷可
      稽（見本院卷第51頁）；再經本院當庭命上訴人書寫其姓
      名送請法務部調查局鑑定結果，因提供參對之字樣不足，
      故難進行鑑定，有法務部調查局95年5月5日調科貳字第
      09500196740號函在卷可憑；綜合審酌被上訴人所提之上
      開證據資料，實難認定上開借款確為上訴人親自前往辦理
      ；此外，被上訴人復未提出其他積極事證足資證明系爭借
      款為上訴人親自所為或授權他人所為，從而，被上訴人請
      求上訴人清償借款，應認為無理由。
五、綜上所述，本件被上訴人所提證據尚不足認定系爭借款為上
    訴人親自所為或授權他人所為，被上訴人主張上訴人應負清
    償責任云云，自屬無據。從而，被上訴人本於借款及票款之
    法律關係，請求上訴人清償借款，為無理由，不應准許。原
    審判命上訴人給付330,000元，自有未洽。上訴意旨指摘原
    判決不當，求予廢棄改判，為有理由。自應由本院予以廢棄
    改判，如主文第2項所示。
六、據上論結，本件上訴為有理由，依民事訴訟法第436條之1第
    3項、第450條、第78條，判決如主文。
中    華    民    國    95    年    10    月    30    日
                  民事第二庭  審判長法  官  鄭純惠
                                    法  官  黃蓓蓓
                                    法  官  吳淑惠
以上正本係照原本作成。
本件不得上訴
中    華    民    國    95    年    10    月    31    日
                                    書記官  蔡凱如


司法院資訊處製作；財團法人民間司法改革基金會備份。
